【裁判字號】    89,易,1086
【裁判日期】    890627
【裁判案由】    詐欺
【裁判全文】
臺灣臺南地方法院刑事判決                        八十九年度易字第一八六號
    公  訴  人  臺灣台南地方法院檢察署檢察官
    被      告  乙○○
                丙○○
右列被告因詐欺案件，經檢察官提起公訴（八十九年度偵字第七二七號），本院判決
如左：
    主      文
乙○○共同連續行使偽造私文書，足以生損害於公眾，處有期徒刑伍月。
丙○○共同連續行使偽造私文書，足以生損害於公眾，處有期徒刑月。
扣案之感謝狀本、平安符捌拾壹張均沒收。
    事      實
一、乙○○、丙○○等二人，基於共同意圖為自己不法所有及偽造私文書之概括犯意
    聯絡，於民國（下同）八十八年十二月下旬，明知其等並非「清安宮」寺廟（起
    訴書誤繕為清安宮安南尊千秋寺廟）之人員，竟對外自稱其係「清安宮」寺廟之
    人員，並委請不知情之印刷廠人員，擅自偽造以「清安宮」寺廟名義出具之平安
    符及感謝狀（即收據，惟感謝狀內將「清安宮」誤繕為「安清宮」）等私文書數
    份，隨即自八十八年十二月二十七日起至八十九年一月三日止，連續至台南市○○路等處，假冒「清安宮」寺廟所供奉之安南尊王，因聖誕千秋要搭戲台娛神為
    由，持前開偽造之平安符及感謝狀，向住戶甲○○等人詐稱：其等是「清安宮」
    寺廟派出來的人，因廟裡要給神明作生日需要善男信女募捐金錢，隨屋主意思捐
    錢等語，使甲○○等人信以為真而陷於錯誤，並交付新台幣（下同）一百元不等
    之捐款，使甲○○等人受有財產上損失，總共詐得捐款六千元，並由乙○○、丙○○等二人以五五分帳方式花用殆盡。嗣乙○○、丙○○於八十九年一月三日，
    以同一方法向甲○○詐得一百元後，為甲○○發現有異而報警當場查獲，並扣得
    感謝狀三本、平安符八十一張。
二、案經甲○○訴請台南市警察局第四分局報請台灣台南地方法院檢察署檢察官偵查
    起訴。
    理      由
一、右揭事實迭據被告乙○○、丙○○於警局初訊、檢察官偵查及本院審理時坦認不
    諱，並供稱：該「清安宮」純係伊等捏造，沒有「清安宮」之寺廟存在等語（見
    警訊卷第三頁背面、第六頁、偵查卷第四頁背面、本院八十九年六月十三日審判
    筆錄），核與告訴人甲○○於警訊中指訴之情節相符，復有認領保管單乙紙、扣
    案之以「清安宮」寺廟名義出具之感謝狀三本（均已使用）及平安符八十一張等
    物在卷可資佐證，則被告二人自白核與事實相符，本件事證明確，被告犯行堪以
    認定。
二、按感謝狀內容係表示收受捐款金額之證明、平安符內容則表示「清安宮」供奉之
    安南尊王聖誕日期及「合家平安」等字樣，核其性質係屬私文書；次按刑法處罰
    行使偽造文書罪之主旨，重在保護文書公共之信用，非僅保護制作名義人之利益
    ，故所偽造之文書，如足以生損害於公眾或他人，其罪即應成立，不問實際上有
    無制作名義人其人，縱令制作文書名義人係屬架空虛造，亦無妨於本罪之成立，
    最高法院於三十一年上字第一五○五號著有判例意旨可稽。是以，被告乙○○、
    丙○○等二人自稱其等係「清安宮」寺廟之人員，先偽造以「清安宮」名義出具
    之感謝狀及平安符等物，再持前開偽造之感謝狀及平安符，以假冒廟裡供奉之神
    明將過聖誕要搭戲臺娛神為由，向不特定住戶詐募捐款，已致使甲○○等住戶陷
    於錯誤而為給付，並足以生損害於社會大眾對上開感謝狀及平安符等文書公共信
    用之信賴，則其等之所為，核係犯刑法第二百十六條、第二百十條之行使偽造私
    文書罪及同法第三百三十九條第一項之詐欺取財罪，其中被告偽造感謝狀、平安
    符等私文書後進而行使，偽造之低度行為應為行使之高度行為所吸收，不另論罪
    。其次，被告乙○○與被告丙○○間有犯意聯絡及行為分擔，應論以共同正犯；
    至被告二人利用不知情之印刷廠人員為其印製上開感謝狀及平安符等文書，係屬
    間接正犯，公訴意旨漏未斟酌此點，尚有未洽，惟其基本社會事實同一，本院自
    應予審理，附此敘明。又其等先後多次行使偽造私文書及先後多次詐欺取財之犯
    行，各係時間緊接，觸犯構成要件相同之罪名，顯係基於概括犯意反覆為之，均
    為連續犯，應分別依刑法第五十六條規定論以連續行使偽造私文書一罪及連續詐
    欺取財一罪，並加重其刑。被告所犯上開連續行使偽造私文書及連續詐欺取財二
    罪間，則有方法結果之牽連關係，為牽連犯，應從一重之連續行使偽造私文書罪
    處斷。雖公訴意旨漏未敘及被告二人所涉刑法第二百十六條、第二百一十條行使
    偽造私文書罪之犯行，惟依前揭說明，被告所犯行使偽造私文書部分之事實與公
    訴人起訴之犯罪事實既具有方法結果之牽連關係，亦為起訴效力所及，本院自應
    併予審究。爰分別審酌被告乙○○於八十八年七月間亦以假借建造「文龍宮」廟
    宇之名義，簽寫感謝狀向台南市○○區○○路附近居民詐募捐款，業經本院對其
    上開犯行判處拘役五十日確定（即本院八十八年度易字第二○七七號刑事判決，
    此部份不構成累犯），卻仍不知悔改，再犯本件罪行，顯見其惡性非輕，以及被
    告二人之品行、智識程度、犯罪之動機、目的、手段、濫用信眾對宗教廟宇之崇
    敬信仰所生危害程度及其犯後尚坦承犯行頗有悔意等一切情狀，各量處如主文所
    示之刑，以資懲儆。至扣案之感謝狀三本、平安符八十一張等物，為被告乙○○
    所有並供犯罪所用之物，業據被告乙○○於本院審理時供承在卷，併爰依刑法第
    三十八條第一項第二款予以宣告沒收。
據上論斷，應依刑事訴訟法第二百九十九條第一項前段，刑法第二十八條、第五十六
條、第二百十六條、第二百十條、第三百三十九條第一項、第五十五條、第三十八條
第一項第二款，罰金罰鍰提高標準條例第一條前段，判決如主文。
本案經檢察官陳俊秀到庭執行職務。
中      華      民      國    八十九    年      六      月    二十七    日
                                  臺灣臺南地方法院刑事第二庭
                                          法  官
右正本證明與原本無異。
如不服本判決，應於判決送達後十日內，向本院提出上訴狀。
                                          書記官
中    華    民    國      八十        年              月              日
附錄本案論罪科刑法條全文：
刑法第二百一十條：偽造、變造私文書，足以生損害於公眾或他人者，處五年以下有
                  期徒刑。
刑法第二百一十六條：行使第二百十條至第二百十五條之文書者，依偽造、變造文書
                    或登載不實事項或使登載不實事項之規定處斷。
刑法第三百三十九條第一項：意圖為自己或第三人不法之所有，以詐術使人將本人或
                          第三人之物交付者，處五年以下有期徒刑、拘役或科或
                          併科一千元以下罰金。


司法院資訊處製作；財團法人民間司法改革基金會備份。
